臺灣臺北地方法院刑事判決　　　　　　　　　　　　　　九十年度訴字第一六二號
　　公　訴　人　臺灣臺北地方法院檢察署檢察官
　　被　　　告　辛○○
右列被告因偽造文書等案件，經檢察官提起公訴（八十九年度偵字第一八六三二號）
及移送併辦（八十九年度偵字第一七五六九號），本院判決如左：
    主  文
辛○○連續意圖為自己不法之所有，而侵占對於業務上持有之物，處有期徒刑壹年貳
月。偽造「乙○」、「壬○○」、「戊○○」署名各貳枚，「丁○○」署名肆枚沒收
。
    事  實
一、辛○○（原名陳如龍）自民國八十九年六月二十八日起，任職位在臺北市中山區
    ○○○路二段七十七號五樓之癸○○○○股份有限公司（下稱癸○○○○），擔
    任業務員，負責接辦客戶出國旅遊、購買機票、簽證並向客戶收取上開機票、簽
    證費、團費等費用之業務，因合夥經商失敗，積欠他人鉅款無力償還，竟基於意
    圖為自己不法之所有之概括犯意，自八十九年七月五日起至同年八月四日止，連
    續於附表一所示之時間，將如附表一所示、自客戶處收取而為其業務上所持有、
    原應依規定繳回癸○○○○入帳之團費、機票、簽證費用等現金、支票及匯款，
    共計新臺幣（下同）九十一萬四千八百零四元，悉數侵占入己；其中於八十九年
    七月五日，為便於侵占癸○○○○之客戶豐賓電子工業股份有限公司（下稱豐賓
    公司）繳納充作機票、簽證費用之支票一張（支票票號、付款銀行、金額、發票
    日期等詳如附表一所示），竟基於行使偽造私文書之概括犯意，先偽以癸○○○○之名義，製作請求豐賓公司「於支票上不予加蓋禁止背書轉讓字樣」之切結書
    ，並盜用癸○○○○之收款章一枚蓋於前開切結書上，再將該偽造完成之切結書
    向豐賓公司行使，足以生損害於癸○○○○及豐賓公司。
二、辛○○為避免侵占行為過早曝光，竟思以偽造信用卡簽帳單向特約商店收單銀行
    詐領款項之方式回補侵占所造成之虧空，基於意圖為第三人不法之所有之概括犯
    意，並接續前開行使偽造私文書之概括犯意，藉其先前服務客戶乙○、丁○○、
    壬○○、戊○○等人時知悉渠等信用卡資料之便，自八十九年七月二十一日起至
    同年八月五日止，先後於附表二所示之時間，在癸○○○○內，於空白信用卡簽
    帳單上填寫乙○等人之信用卡卡號、授權碼及如附表二所示之金額，並偽造乙○
    等四人署名，而偽造如附表二所示金額之簽帳單五份（一式二聯複寫共十張），
    繳回癸○○○○行使以抵充其侵占之款項，使不知情之癸○○○○人員更據以行
    使向特約收單銀行即中國信託商業銀行申領款項，中國信託商業銀行因之陷於錯
    誤而悉數發款，共計三十一萬四千九百二十八元，足以生損害於乙○、丁○○、
    壬○○、戊○○、癸○○○○及中國信託商業銀行。
三、案經癸○○○○訴由臺北市政府警察局中山分局報告臺灣臺北地方法院檢察署檢
    察官偵查起訴，及癸○○○○訴由臺北市政府警察局中山分局報告臺灣臺北地方
    法院檢察署檢察官移送併辦。
    理  由
一、右揭犯罪事實，業據被告辛○○坦承不諱，並經告訴人癸○○○○代表人丙○○
    迭於警偵訊及本院審理中指述明確，復有證人即豐賓公司職員丁○○、幸賀股份
    有限公司（下稱幸賀公司）職員丑○○、明溢塑膠實業有限公司職員甲○○、證
    人己○○、庚○○、壬○○、子○○、乙○、戊○○等到庭證述各節屬實，又有
    癸○○○○應收帳款確認單、收入繳款憑單、旅行業代收轉付收據、向日葵旅遊
    收費確認單、豐賓公司開立之支票影本、支票收據回執、華僑銀行支票存款交易
    明細表、交付與豐賓公司之免除禁止背書轉讓之切結書、幸賀公司開立之支票影
    本、中國農民銀行汐止分行九十一年十二月十四日農汐字第九０七六九０００七
    九號函、彰化銀行中山北路分行九十一年一月十六日彰北路字第一六八號函、富
    張公司開立支票簽回聯、臺灣土地銀行入行電匯申請書、臺灣中小企業銀行辛○○帳戶交易明細、刷卡簽帳單、中國信託商業銀行陳報狀（各證人證言、書證對
    應之待證事實均詳如附表所示）等在卷可稽，足認被告自白與事實相符，本件事
    證明確，被告犯行堪以認定，應依法論科。
二、核被告所為，係犯刑法第三百三十六條第二項業務侵占罪、第二百十六條、第二
    百十條行使偽造私文書罪、第三百三十九條第一項意圖為第三人不法之所有詐欺
    取財罪，被告利用不知情之癸○○○○人員向中國信託商業銀行為行使偽造信用
    卡簽帳單及詐欺取財犯行，應依間接正犯論處。被告偽造私文書（含切結書及信
    用卡簽帳單）後復持以行使，其盜用印章、印文、偽造署名之行為乃偽造私文書
    之階段行為，又偽造私文書之低度行為應為行使偽造私文書之高度行為所吸收，
    不另論罪；被告多次業務侵占、行使偽造私文書、詐欺取財犯行，時間緊接、方
    法相近、觸犯構成要件相同之罪名，且訊之被告亦自承：「我是為了要還其他旅
    行社及己○○的欠款才侵占，當時是想有錢就侵占。」等語（見本院卷第三二七
    頁），顯然各該犯行均係基於概括犯意而為，應各依連續犯之規定論以一罪，並
    各依法加重其刑。被告行使偽造私文書之目的在於易於侵占所收取款項及詐欺取
    財，所犯三罪間，互有方法目的之牽連關係，為牽連犯，應從最重之業務侵占罪
    處斷。公訴人雖僅就侵占客戶壬○○機票款現金六萬六千八百元（即附表一編號
    所示犯行）及行使偽造壬○○、戊○○之信用卡簽帳單以詐欺取財（即附表二編
    號三、四所示犯行）之犯行提起公訴，惟檢察官就犯罪事實一部起訴者，效力及
    於全部，本件被告所犯如事實欄所述之犯罪事實，與已起訴之前開部分有連續犯
    裁判上一罪關係，本院自應就此部分併予審判，附此敘明。爰審酌被告素行、其
    犯罪之目的、手段、犯罪所生危害甚鉅、雖坦認犯行、惟迄今未與被害人和解賠
    償損害等一切情狀，量處如主文所示之刑。被告於各信用卡簽帳單上所偽造之被
    害人乙○等人之署名十枚（五份簽帳單係一式二聯複寫，共計十張，乙○、壬○○、戊○○署名各二枚，丁○○署名四枚），爰依刑法第二百十九條規定宣告沒
    收；至於持以行使之偽造信用卡簽帳單五紙、切結書一紙因於行使之際，業由中
    國信託商業銀行、幸賀公司收受完訖，已非屬於被告所有之物，爰不宣告沒收，
    末予敘明。至幸賀公司所開立如附表一編號四之支票於兌領時，背面所蓋「癸○○○○股份有限公司」印文，雖經告訴人代表人指證係偽造，並提出癸○○○○
    真正印文以資佐證（見本院卷第二七０頁），惟查並無積極證據足認上開支票背
    面印文係被告所偽造，基於罪疑無罪之理，自不就此部分另論被告偽造文書罪責
    ，特併敘明。
據上論斷，應依刑事訴訟法第二百九十九條第一項前段，刑法第五十六條、第二百十
六條、第二百十條、第三百三十六條第二項、第三百三十九條第一項、第五十五條、
第二百十九條，罰金罰鍰提高標準條例第一條前段，判決如主文。
本案經檢察官盧筱筠到庭執行職務
中      華      民      國    九十一    年      十      月     十一     日
                                      臺灣臺北地方法院刑事第八庭
                                          審判長法  官  王淑滿
                                                法  官  朱瑞娟
                                                法  官  張永宏
右正本證明與原本無異。
如不服本判決，應於判決送達後十日內，向本院提出上訴狀。
                                                書記官  高永珍
中      華      民      國    九十一    年      十      月     十一     日
附錄本件論罪科刑法條全文：
刑法第二百十六條
行使第二百十條至第二百十五條之文書者，依偽造、變造文書或登載不實
事項或使登載不實事項之規定處斷。
刑法第二百十條
偽造、變造私文書，足以生損害於公眾或他人者，處五年以下有期徒刑。
刑法第三百三十六條第二項
對於業務上所持有之物，犯前條第一項之罪者，處六月以上五年以下有期
徒刑，得併科三千元以下罰金。
刑法第三百三十九條
意圖為自己或第三人不法之所有，以詐術使人將本人或第三人之物交付者
，處五年以下有期徒刑、拘役或科或併科一千元以下罰金。
